臺灣士林地方法院民事判決             100年度家訴字第92號
原      告  日盛國際商業銀行股份有限公司
法定代理人  楊智光
訴訟代理人  李培瑤
            詹皓翔
            張建彬
被      告  倪志斌
            郭文勵
上列當事人間請求宣告夫妻分別財產制事件，本院於中華民國10
0 年11月21日言詞辯論終結，判決如下：
    主      文
被告倪志斌與被告郭文勵間之夫妻財產制應改用分別財產制。
訴訟費用由被告負擔。
    事實及理由
一、本件原告起訴主張：被告倪志斌、郭文勵現婚姻關係存續中
    ，其等婚後並未向法院辦理夫妻分別財產制契約登記。而被
    告倪志斌即債務人積欠原告債務尚未償還，嗣原告向臺灣板
    橋地方法院聲請對被告倪志斌強制執行，惟被告倪志斌迄今
    仍未清償，尚積欠原告本金、利息及違約金等。而被告倪志
    斌現無薪津投保資料可供執行，且經原告向國稅局調閱其財
    產所得資料，其名下並無任何可供執行受償之財產，為此爰
    依民法第1011條之規定，請准宣告被告間之夫妻財產制改為
    分別財產制等語，並聲明：(1)被告倪志斌與被告郭文勵間之
    夫妻財產制應改用分別財產制；(2)訴訟費用由被告負擔。
二、被告倪志斌答辯略以：伊原係向寶島銀行借款，寶島銀行變
    更名稱為日盛國際商業銀行，並未通知伊等語。
三、按夫妻未以契約訂立夫妻財產制者，除本法另有規定外，以
    法定財產制為其夫妻財產制，民法第1005條定有明文。又債
    權人對於夫妻一方之財產已為扣押，而未得受清償時，法院
    因債權人之聲請，得宣告改用分別財產制，民法第1011條亦
    定有明文。所謂未得受清償，包括全無可扣押之物或所扣押
    之物數量不足，及所扣押之財產不足清償該為扣押之債權人
    債權等情形，最高法院89年度臺上字第854 號判決意旨可供
    參照。又此法條立法意旨，為貫徹物權法定主義及保護交易
    安全，同時避免夫妻藉登記夫妻財產制之方式，逃避債權人
    之強制執行。
四、經查，原告主張被告二人為夫妻關係，現婚姻關係尚存續中
    之事實，有戶籍謄本在卷可稽，應堪信為真正。又原告主張
    其原名稱為寶島商業銀行，嗣於90年間變更名稱為日盛國際
    商業銀行，其對被告倪志斌有債權，而被告倪志斌因向原告
    借款未依約清償，經原告取得執行名義後，聲請臺灣板橋地
    方法院強制執行結果，尚有本金、利息暨違約金未獲清償，
    被告倪志斌名下已無其他財產可供扣押執行，致原告未能完
    全受償等事實，業據其提出財政部90年8 月14日台財融(二)字
    第0090288233號函、臺灣板橋地方法院90年10月30日之債權
    憑證暨繼續執行記錄表、財政部臺北市國稅局98年度綜合所
    得稅各類所得資料清單及財產調件明細表等件為證，足見原
    告主張其為被告倪志斌之債權人，因強制執行所扣押之財產
    不足清償原告債權乙節，堪信為真實。揆諸前揭說明，原告
    自有權聲請宣告改用被告間之夫妻財產制為分別財產制。
五、綜上，本件原告依民法第1011條之規定，訴請宣告被告二人
    之夫妻財產制應改用分別財產制，洵屬有據，應予准許。
六、據上論結，本件原告之訴為有理由，依民事訴訟法第78條、
    第85條第1 項前段，判決如主文。
中    華    民    國   100    年    12    月    5     日
                  家事庭  法  官  李昆霖
以上正本證明與原本無異。
如對本判決上訴，應於判決送達後20日之不變期間內，向本院提
出上訴狀。
中    華    民    國   100    年    12    月    5     日
                          書記官  陳雪麗